【裁判字號】    97,交聲,1697
【裁判日期】    970630
【裁判案由】    聲明異議
【裁判全文】
臺灣臺中地方法院交通事件事裁定      97年度交聲字第1697號
原處分機關  交通部公路總局臺中區監理所臺中市監理站
受處分人    甲○○
即異議人
上列受處分人因違反道路交通管理處罰條例案件，對於交通部公
路總局臺中區監理所臺中市監理站中華民國97年5 月9 日所為之
處分（裁監稽違字第裁61－A00000000 號裁決書）聲明異議，本
院裁定如下：
    主  文
異議駁回。
    理  由
一、原處分意旨略以：異議人即受處分人（下稱受處分人）甲○
    ○所有之車牌號碼NQZ －177 號重型機車，於民國97年4 月
    8 日16時46分許，在臺北市○○路○段41號處，因「在人行
    道停車」之違規，遭臺北市政府警察局中正一分局交通分隊
    （下稱舉發單位）員警依違反道路交通管理處罰條例第56條
    第1 項第1 款規定逕行舉發，受處分人97年4 月22日提出申
    訴，經舉發單位函覆違規屬實，本站嗣於97年5 月9 日寄發
    裁監稽違字第裁61－A00000000 號裁決書（依違反道路交通
    管理處罰條例第56條第1 項第1 款，處罰鍰新臺幣600 元）
    ，於97年5 月13日完成送達等語。
二、異議意旨略以：受處分人於97年4 月8 日於中華路一段41號
    私人停車場停車，因車多擁擠，致機車被拖離至捷運封閉出
    入口前，惟道路交通安全規則第111 條並未規定「封閉出入
    口」為禁止臨時停車處，該處亦無其他禁止臨時停車標誌，
    原處分顯有瑕疵，請求撤銷原處分等語。
三、按道路交通安全規則第111 條第1 項第1 款規定：人行道不
    得臨時停車；所稱人行道乃指為專供行人通行之騎樓、走廊
    及劃設供行人行走之地面道路與人行天橋及人行地下道；汽
    車駕駛人在禁止臨時停車處所停車，期限內繳納或到案聽候
    裁決者，機器腳踏車處600 元罰鍰。道路交通管理處罰條例
    第3 條第3 款、第56條第1 項第1 款及違反道路交通管理事
    件統一裁罰基準表亦分別定有明文。又上開規定係以法律明
    文禁止停車之方式為規範，本不待主管機關劃設或設置標線
    、標誌為必要，倘在人行道之前劃設有禁止停車之紅色實線
    或設置標誌，亦僅具提醒、督促駕駛人注意之作用而已，並
    非以有無設有禁止停車之標線或標誌，作為判定該人行道是
    否為禁止臨時停車處所之處罰依據，此觀之道路交通規則第
    111 條第1 項第1 款規定「人行道不得臨時停車」，與同條
    項第3 款規定「在設有禁止停車標誌、標線之處所不得停車
    」併列，前者係以法律明文禁止停車之方式為規範即明（臺
    灣高等法院95年度交抗字第633 號裁定意旨參照）。另汽車
    違反道路交通管理事件，以科學儀器取得違規證據資料，足
    資認定其違規事實者，得逕行舉發之，而逕行舉發，應記明
    車輛牌照號碼、車型等可資辨別之資料，以汽車所有人為被
    通知人製單舉發，道路交通管理處罰條例第7 條之2 第1 項
    第7 款、第4 項定有明文。
四、經查，受處分人所有之車牌號碼NQZ －177 號重型機車，於
    97年4 月8 日16時46分許，在臺北市○○路○段41號處，因
    「在禁止臨時停車處所停車（在人行道停車）」之違規，經
    警舉發之事實，有臺北市政府警察局北市警交大字第A00000
    000 號舉發違反道路交通管理事件通知單及採證相片各1 張
    附卷可稽。再經比對受處分人提出之現場照片及採證相片，
    可知受處分人所有上開機車，係停放於台北捷運西門地下街
    5 號出入口旁之人行道上，其在禁止臨時停車處所停車之事
    實，已堪認定，且人行道屬法律明文禁止臨時停車之範疇，
    本不待主管機關劃設或設置標誌、標線為必要，業如前述，
    從而受處分人前開所辯：該處並未設置禁止臨時停車標誌，
    舉發有瑕疵云云，洵無可採。又受處分人雖另辯稱其上開機
    車原停放於私人停車場，因車多擁擠，致機車被拖離至捷運
    封閉出入口前云云，惟據臺北市政府警察局中正第一分局97
    年4 月30日北市警中正一分交字第09730608200 號函說明：
    「本案違規地點周邊並未設有機慢車停放區，供機慢車輛合
    法停放。」等語，受處分人復未提出任何證據，證實其上開
    車輛遭人挪移之事實，是受處分人此部分辯解，亦難憑信。
    從而本件受處分人「在禁止臨時停車處所停車（在人行道停
    車）」之違規，事證明確，原處分機關依道路交通管理處罰
    條例第56條第1 項第1 款及違反道路交通管理事件統一裁罰
    基準表規定，處最低罰鍰600 元，核無違誤，本件異議為無
    理由，應予駁回。
五、據上論斷，應依道路交通管理處罰條例第87條第2 項、道路
    交通案件處理辦法第19條，裁定如主文。
中    華    民    國    97    年    6     月    30    日
                  交通法庭      法  官  楊萬益
上正本證明與原本無異。
如不服本裁定，應於送達後五日內，向本院提出抗告狀。
                                書記官  譚系媛
中    華    民    國    97    年    6     月    30    日


司法院資訊處製作；財團法人民間司法改革基金會備份。
